【裁判字號】    92,上易,1128
【裁判日期】    920910
【裁判案由】    傷害
【裁判全文】
臺灣高等法院高雄分院刑事判決                  九十二年度上易字第一一二八號
    上  訴  人
    即  被  告  甲○○
右上訴人因傷害案件，不服臺灣高雄地方法院九十二年度易字第一一六六號中華民國
九十二年六月三十日第一審判決（起訴案號：臺灣高雄地方法院檢察署九十二年度偵
字第八一八六號），提起上訴，本院判決如左：
    主  文
原判決撤銷。
甲○○傷害人之身體，處拘役伍拾日，如易科罰金，以佰元折算壹日。緩刑貳年，
在緩刑期內付保護管束，未扣案之鐵管壹支沒收。
    事  實
一、甲○○係乙○○之夫，二人間具有家庭暴力防治法第三條第一款所定之家庭成員
    關係，現為分居狀態。乙○○於民國九十二年二月二十六日上午九時三十分許返
    回高雄縣杉林鄉○○村○○路一八○巷一二號住處欲辦理健保卡更換事宜時，發
    現甲○○門外有一女子的拖鞋，要求甲○○開門，甲○○因不滿乙○○指責該名
    女子，竟基於傷害人身體之故意，於廚房門邊持其所有之鐵管一支（未扣案）毆
    打乙○○身體，致其受有腰椎挫傷及左側胸瘀血等傷害。
二、案經被害人乙○○訴由高雄縣政府警察局旗山分局報請臺灣高雄地方法院檢察署
    檢察官偵查起訴。
    理  由
一、訊據上訴人即被告甲○○固坦承有於右揭時地持鐵管一支毆打告訴人乙○○之事
    不諱，惟矢口否認有何傷害之故意，辯稱：因為乙○○拿菜刀要砍我，我才拿鐵
    管打她云云。惟查：右揭事實，業據告訴人乙○○於警訊及原審審理時指訴：我
    住在台南兒子的家多年，當天從台南返家要去換健保卡，我回到家，發現被告房
    間的門上鎖，房門外有一雙女子的拖鞋，我要進去拿東西，於是敲門叫被告開門
    ，但是被告不開門，我一直叫被告開門，後來我聽到裡面有女孩子笑的聲音，過
    不久，被告便從房間衝出，在廚房門邊，拿一支鐵管打我，被告毆打我的時候，
    該名陌生女子就離開，我要去抓該名陌生女子，被告更生氣，說我如果動該名女
    子，他要我好看，被告就拿鐵管打我腰部，我就倒在地上無法動等語綦詳（見警
    卷第二頁反面、原審卷第十三頁），前後一致；復有廣聖醫院出具之診斷證明書
    一紙附卷可稽（見警卷第三頁），核其所載傷勢為腰椎挫傷及左側胸瘀血之傷害
    ，與前揭告訴人指述之受害情節相符；被告亦不否認確有持鐵管毆打告訴人之事
    實，自堪信告訴人之上開指訴，顯非虛詞。被告雖辯稱係因告訴人持菜刀要砍伊
    ，伊才拿鐵管防衛云云，惟並無法舉證以實其說，且亦無所謂之菜刀扣案可資佐
    證，是其所辯，已難令人採信；又被告如係對於現在不法之侵害，出於防衛自己
    之行為，理應針對告訴人持菜刀之手部，而非腰部及左胸部等身體軀幹之部位，
    是其上開行為，顯係積極之攻擊行為，尚難認係正當防衛所為，所辯無傷害之故
    意云云，無非圖卸減輕刑責之詞，不足採信。本件事證明確，被告傷害犯行，洵
    堪認定，應予依法論科。
二、核被告傷害告訴人身體之行為，係犯刑法第二百七十七條第一項之傷害罪。又被
    告與告訴人間有家庭成員關係，亦為家庭暴力防治法第二條第二項所規定之家庭
    暴力罪。
三、原審為被告論罪科刑之判決，固非無見。惟查被告犯罪之地點係在高雄縣杉林鄉
    ○○村○○路一八○巷一二號住處，原判決事實欄未予記載，事實之認定有欠明
    確，自有未當；又被告用以傷害告訴人之鐵管一支，為其所有，已據其供明在卷
    ，且為供犯罪所用之物，雖未扣案，既未能證明業已滅失，仍應依法宣告沒收，
    原判決就此部分漏未論述，亦有未合。被告上訴意旨，仍執前詞否認傷害犯罪，
    指摘原判決不當，雖無理由，惟原判決既有上開可議之處，仍屬無可維持，自應
    由本院予以撤銷改判。爰審酌被告僅因細故，即以暴力傷害告訴人身體，絲毫未
    尊重其配偶人性尊嚴，且於犯罪後仍矢口否認，態度不佳，惟念其嗣於本院審理
    中已與告訴人達成和解，告訴人具狀表示不予追究及告訴人所受之傷勢尚屬輕微
    ，情節非重等一切情狀，量處如主文第二項所示之刑，並諭知易科罰金之折算標
    準，以資懲儆。被告用以傷害告訴人之鐵管一支，為其所有供犯罪所用之物，已
    據其於本院供明在卷，雖未扣案，但不能證明業已滅失，仍應依刑法第三十八條
    第一項第二款規定，併宣告沒收之。又被告前未曾受有期徒刑以上刑之宣告，有
    卷附之臺灣高雄地方法院檢察署刑案資料查註紀錄表及臺灣高等法院被告全國前
    案紀錄表在卷可按，其因一時失慮致罹刑章，經此起訴審判，當知所警惕，信無
    再犯之虞，本院因認其所宣告之刑以暫不執行為當，併諭知緩刑二年，以啟自新
    ，另依家庭暴力防治法第三十條第一項規定諭知在緩刑期內交付保護管束。
據上論結，應依刑事訴訟法第三百六十九條第一項前段、第三百六十四條、第二百九
十九條第一項前段，家庭暴力防治法第二條第二項，刑法第十一條前段、第二百七十
七條第一項、第四十一條第一項、第三十八條第一項第二款、第七十四條第一款，家
庭暴力防治法第三十條第一項，罰金罰鍰提高標準條例第一條前段、第二條，判決如
主文。
本案經檢察官林應華到庭執行職務。
中    華    民    國      九十二      年      九      月     十   日
                              臺灣高等法院高雄分院刑事第八庭
                                  審判長法官  郭雅美
                                        法官  江泰章
                                        法官  裕斗
右正本證明與原本無異。
不得上訴。
                                  法院書記官  吳福連
中    華    民    國      九十二      年      九      月    十    日
附錄：本判決論罪科刑法條：
刑法第二百七十七條第一項
傷害人之身體或健康者，處三年以下有期徒刑，拘役或一千元以下罰金。


司法院資訊處製作；財團法人民間司法改革基金會備份。
